# 超额亏损子公司不纳入合并范围，但期末尚未处置完毕，如何确认投资收益。

提问人：于呈 时间：2015-12-15 23:47:31
陈老师，有事求助： 如果子公司因为持续亏损资不抵债，确实因为要进入破产程序等原因，年末不继续纳入合并范围的，则长期股权投资应当减记至零为止，投资方也不承担额外责任，以往年度合并报表时已经将该子公司超额亏损纳入了，由于长期股权投资尚未处置，请问以前年度计入合并报表的超额亏损是否作为当年投资收益，如果是在合并报表确认投资收益，还是母公司本部确认处置投资收益？

回答人：chenyiwei
你说的情况下，“要进入破产程序”并不是实际已经进入破产程序，因此期末不能视同处置不合并该子公司的报表。实际进入破产程序之日，丧失控制权时，合并报表层面将转回的超额亏损（ 2006 年底前形成的超额亏损除外）计入当年度投资收益。母公司本部不体现这块超额亏损转回的损益影响。

提问人：RMB_ 爱好者 时间：2016-03-04 19:20:15
陈老师： 如果A公司设立全资子公司B（项目公司）,设立B的目的仅是为建设生产线（生产线预计总投资 8 个亿）后将B公司（生产线归B公司）出售。 建设采用总包商和融资商合作模式：A作为B的股东（资本投资 5000 万，借款 5000 万）、C向B借款（以B资产的未来收益权和处置收益做抵押）、D负责生产线总承包建设，E作为B公司的意向收购方（意向协议不是必须收购的协议，但据管理层及经验判断E最终将收购B公司)，A、C和E有权利对D的建设质量进行监督。 根据准则A公司不能界定为投资主体。 A公司不可能通过持续经营B公司获得经营回报，会在建成后出售，生产线建设周期1-2年。 对于B公司是否应纳入A公司合并范围应当如何考虑。 是否不应将B纳入A公司合并范围（但：母公司应当将其全部子公司纳入合并范围）。 如果不纳入合并范围，A应当将对B公司投入在什么科目核算，长期股权投资、可供出售金融资产？

回答人：chenyiwei
在建设期间，A实质上还是控制B的，因此需将B纳入合并报表范围，但该生产线虽然在B的自身报表中作为固定资产，但在A的合并报表层面应作为一项存货。其中，如果已经与意向购买方签订了不可撤销的出售协议，或者是按照意向购买方的要求来定制该生产线的，则在合并报表层面应按建造合同模式确认收入、结转成本；其他情形下，应按照销售商品模式进行核算，即实际建造支出在存货中归集，建造完成并交付给收购方时结转成本、确认收入。

提问人：RMB_ 爱好者 时间：2016-03-04 19:59:34
陈老师： 因为A公司为规模较小的上市公司，对B公司的处置，将涉及重大资产重组问题。 如果将建造的生产线作为存货处理，处置B公司是否可以规避重大资产重组事项。 合并报表层面按建造合同模式确认收入、结转成本，是否可以认定为经常性损益。 注：
（因为B公司涉及行业是特殊行业，受监管要求，建设的批复较难取得，A拥有资源可以取得批复，监管要求只有B公司建成投产后，投资主体才能变更。）

回答人：chenyiwei
因为采用处置股权的法律形式，因此是否构成重大资产重组，建议咨询律师和监管机构。是否构成经常性损益，要看其与A的业务模式的关联性，以及预计今后是否会频繁发生。

提问人：RMB_ 爱好者 时间：2016-03-04 20:24:49
陈老师： A对B公司投资运营还有另一种模式： A公司设立全资子公司B（项目公司）,D负责生产线总承包建设，A作为B的股东（不实际出资）、E作为B公司的意向收购方（E最终一定会收购B公司)。 B与D签订建造建造合同后，A就将B公司的控制权（财务控制权，经营权）交付予E公司。 E公司将支付A公司 1000 万收购B公司的款项（款项分期支付，在B投后全额付清） 对于B公司不纳入A公司合并范围时点应当如何考虑。 对于A公司取得的收益应如何处理。

回答人：chenyiwei
经济实质一样，但这种情况采用建造合同模式处理是更明显的，即A事实上为E提供生产线建造服务（虽然其自身不直接提供建造服务，但对E承担总体责任，相当于总包方，故应按总额法确认建造合同收入）。

提问人：RMB_ 爱好者 时间：2016-03-05 11:42:29
陈老师： 这种模式实际是出售建造指标，A几乎没有参与B的经营决策，签订建造合同还需要与E（收购意向方）共同确定总承包商；
并且签订建造合同后，A已将B公司所有权益都已交付予E公司，仅未做工商变更； 在这种情况下A公司在签订建造合同后已经丧失了对B公司的控制、A已无法获取B的财务资料，A在财务处理上已无法将B纳入合并范围，亦不知如何可按建造项目核算。 B公司建设过程中肯定还存在D承包范围以外的小的建设工程和会发生期间费用，全部由E公司来做经营决策。 A虽然是工商登记中的B的母公司，但已完全不参与B公司经营，这种情况A是否涉及法律合规风险，并且A对B公司负有注册资本缴足义务，应当如何考虑？ 是否应当在签订建造合同后就将B公司做处置子公司处理（B公司在签订建造合同前仅发生很少的管理费用），如作为处置子公司处理，A公司会有大额的投资收益，长期股权投资没有变化，报表的合理性较难解释。

回答人：chenyiwei
这种情况应该在光伏电站等需要“路条”的行业里最多。如果实质上仅仅是出售“路条”，则将项目公司的控制权转移给收购方后，就应当终止确认长期股权投资，并确认处置损益。

提问人：RMB_ 爱好者 时间：2016-03-10 10:24:56
陈老师： 1 、虽然在经济实质上，B公司建造的生产线在A公司合并报表上不应当作为固定资产，但是A公司最终出售的毕竟是B公司的股权，如果按照销售商品模式进行核算，对应的收入应当如何确定，收入用B公司的负债加转让价款确定是否合理？ 2 、如果A公司仅出售60%股权是否还能按照销售商品模式进行核算？销售后合并报表按正常的丧失控制权处理? 3、如果分两次出售第一次（ 2015年）出售60%， 2016 年出售40%： 2015 年底A单体报表根据公允价值调整长投和投资收益？并且按顺流交易处理？

回答人：chenyiwei
1 、对应确认的收入＝B公司股权处置价款＋处置日B公司的账面负债－处置日B公司除了该项目资产以外的其他资产。 2 、如果处置B的 60 ％股权后，A丧失了对B的控制权的，则仍可以按销售商品在合并报表层面进行处理。需要注意：B本身不构成“业务”，A处置B的股权实质上是出售资产，因此A在丧失了对B的控制权之后，不能按照常规的丧失控制权的会计处理，将剩余的 40 ％股权按处置日公允价值重新计量，而是继续保持原帐面价值基础，否则就意味着提前确认了另外 40 ％资产份额的处置收益。 3 、如上述 2 所述，因为实质上是出售资产而不是出售业务，因此每次确认的损益都是本次出售价款与本次出售部分对应成本的差额，也不涉及与联营企业之间的顺流交易问题。

提问人：RMB_ 爱好者 时间：2017-02-26 23:08:23
陈老师好： A公司设立全资子公司B（项目公司）和工程公司F公司,设立B的目的仅是为建设风电场（风电场预计总投资 8 个亿）后将B公司（建设风电场归B公司）出售。 建设采用总包商和融资商合作模式：A作为B的股东、C向B借款（以B资产的未来收益权和处置收益做抵押）、D负责生产线总承包建设、D将工程中 3 亿的工程额分包给F公司，E作为B公司的意向收购方，A、C和E有权利对D的建设质量进行监督。 本期：项目基本建成已经并网发电，F公司工程完工共发生2.5亿成本，A公司将B公司51%股权以出资额等价转让。
此种情况A公司合并层次处理问题： 1 、本期是否仅确认 3 亿 51% 的收入，结转 F 公司成本 “2.5 亿51%”是否合适； 2 、对于合并报表冲减收入、成本后差额应如何处理；确认存货负数（2.5亿 49%-3 亿49%）-2,450.00万存货；（存货负数列示不合理，应如何处理）
3 、对于D公司本身负责部分的收入不纳入合并报表是否可以接受（集团本身并未对D公司承包工程付出成本等）； 业务实质是A集团通过F公司获得A集团本项业务的绝大部分收益。

回答人：chenyiwei
1 、要考虑处置 51 ％股权后保留的权益的性质，是一个联营企业股权，还是一项单一资产实体中的 49 ％权益，或者其他。总体上看第二种可能性似乎最大，相应地就只确认 51 ％出售部分的收入和成本，剩余的 49 ％权益按实际成本转为其他非流动资产。 2 、不确认 3亿元*49%的收入，成本也是仅按 51 ％部分结转的，剩余存货成本转入其他非流动资产，所以不会出现存货负数的情况。 3 、D（假设在合并范围外）自身负责的工程部分，在合并报表层面仍需确认为工程成本的一部分，其中 51 ％在处置时转入营业成本，其余 49 ％转入其他非流动资产成本。

提问人：RMB_ 爱好者 时间：2017-02-27 10:37:00
陈老师： 一、在F公司单体报表已全额确认收入成本: 如在合并报表冲销已确认收入成本，应如何做抵消分录， 借：其他非流动资产贷：主营业务成本 借：主营业务收入 贷：预收账款（工程结算-B（项目公司）） 对于主营业务收入的对方科目不知怎么处理； 二、D（假设在合并范围外）自身负责的工程部分：假设为 5 亿，本期确认5*0.51亿的收入和等额成本？

回答人：chenyiwei
1 、还要抵销 49 ％部分对应的毛利，借：主营业务收入，贷：主营业务成本，贷：其他非流动资产。 2 、是。

提问人：RMB_ 爱好者 时间：2017-03-15 22:27:40
陈老师还需要麻烦您： 本项目实际执行中：E作为B公司的意向收购方，C为B提供融资租赁，C与E为关联方，项目建成后A公司将B公司51%以“净资产额”转让，但B公司剩余49%却可以以溢价 7000 万转让。 造成交易金额存在巨大差异的原因主要有以下三点：
1 、E公司及关联方早期即参与项目融资等事项，承担了部分风险； 2 、风电项目发电后不确定性降低，49%会自然溢价；
3 、E控制B公司后，C公司提供的融资费率降低（在前期签订的合作协议中已经约定），C降低后的利率与降低前的利率（降低前利率较同行业已偏低）少支付利息额倒算得出净现值约为 3500 万（倒算利率为银行基准利率）。 目前审计节点：A公司仅将B公司51%股权转让。 对于本事项我的处理想法： C公司提供的低利率系E公司支付收购对价的另一表现形式，此形式导致B公司总体价值提高 3500 万（或者以评估公司“专项价值”（低利率融资的公允价值）进行评估得出价值）； 在合并层次本着反应经济事实的原则进项处理： 借:其他非流动资产-风电项目 3500 0.49 主营业务成本 - 风电项目 3500 0.51 贷：主营业务收入-3500 我拿不准处理是否恰当； 我要求被审计单位提供处置时点B公司的总体评估报告，B公司剩余49%权益的评估报告，针对C对B公司提供降低公允价值（或净现值）评估报告。 我考虑的事项是否全面，是否合理，还麻烦陈老师帮忙复核。

回答人：chenyiwei
你的分析应基本合理。C提供低利率融资可看作E的对价的一种特殊形式。但目前是否应当只确认 51 ％已出售部分对应的收入、成本， 49 ％部分到后续实现时再确认？

提问人：RMB_ 爱好者 时间：2017-03-16 09:16:40
谢谢陈老师： C提供低利率融资可看作E的对价价值“3500万”，本事项的考虑导致本期将产生 3500 0.49 的利润。 本期收入应当是3500 万，成本应当为 3500 0.51万。 还要麻烦陈老师，复核我的处理是否正确！

回答人：chenyiwei
经考虑，你的意见比较合理。

提问人：RMB_ 爱好者 时间：2017-03-20 21:37:02
陈老师好： 关于上述问题，还有另一观点需您指导： 1 、B公司实质为一民营风力发电企业，E公司为一央企控股的电力上市公司（央企占有E公司43%股权）； 2 、E公司与其母公司共同投资设立C公司，E公司持有C公司35%的股权（C公司是新能源行业的融资租赁公司）； 3 、E公司收购B公司51%股权后，B公司企业性质由民营企业变更为央企控股子公司，B公司信用等级的提高可导致C公司对其融资租赁费率的下降；
如上所述观点： 1 、E公司与C公司的此种关联关系下，C公司不应当会存在大额让利行为； 2 、利率降低系因B公司被E公司收购后企业性质、信用等级提高所致，与支付对价无关； 3 、无法获取新能源行业公允利率，其利率降低无合理价值； 根据以上观点，我们是否没必要考虑：利率降低对报表及审计的影响？
因事项影响较大，还请陈老师帮忙，是否有其他考虑事项。

回答人：chenyiwei
这也是一种可能的处理思路。相对而言较为谨慎且涉及主观判断较少。也可以采用。

提问人：春暖花开 2011 时间：2017-04-15 17:15:10
陈版您好： 一、 “1、对应确认的收入＝B公司股权处置价款＋处置日B公司的账面负债－处置日B公司除了该项目资产以外的其他资产。”，在A公司合并报表层次来看，A公司处置的是一组资产（该组资产包括“存货”、其他资产及金额较大的负债，应该将“存货”、其他资产及负债作为一个整体来看），故个人感觉对应确认的收入应该为“B公司股权处置价款”； 二、 如按 “1、对应确认的收入＝B公司股权处置价款＋处置日B公司的账面负债－处置日B公司除了该项目资产以外的其他资产。”方式确认收入，则代表A公司将合并报表层面的“存货”出售后，再用账面的其他负债冲减销售“存货”产生的债权，该种处理后，将导致利润表“主营业务收入”金额与现金流量表“销售商品收到劳务收到的现金”严重不勾稽。 上述两种确认销售收入的方式对公司当期利润无影响，但会导致两种方式下合并报表层面“主营业务收入”、“主营业务成本金额”金额差异巨大。 麻烦陈版再帮忙把下关，谢谢您了！

回答人：chenyiwei
合并报表层面，这实际上是在销售存货（建好的光伏电站），所以此处讨论的是应确认多少存货销售收入。我认为在合并报表层面还是偏重于将处置股权价款区分为存货销售、债权债务结算款等多种不同性质款项分别处理。

提问人：春暖花开 2011 时间：2017-04-15 17:49:49
陈版您好： 还得接着请教您，麻烦您了!如上所述， F公司为B公司提供建造劳务。 1 、如在A公司转让B公司51%股权前， F公司已经为B公司提供完建造劳务，这在A公司合并报表层次抵销内部交易后，剩余的收入仅为A公司销售51%“存货”的收入。 2 、如在A公司转让B公司51%股权后（或者在B公司固定资产建造过程中）， F公司再为B公司提供建造劳务，则在A公司合并报表层次收入构成则分为两部分：一部分为A公司销售51%存货的收入；另一部分收入则为提供建造劳务收入（对应51%已销售存货的建造劳务，股权转让前的作为内部交易抵销，股权转让后的不抵销，在合并报表层次作为提供建造劳务收入确认）。 不知道我分析的是否正确，望陈版不吝赐教，谢谢您了。

回答人：chenyiwei
可以这样理解。

提问人：RMB_ 爱好者 时间：2017-04-20 10:46:59
陈老师： 关于这种处理方式，有公开的案例可以查询么？

回答人：chenyiwei
这种模式一般见于城市轨道交通等多个投资方组成联合体共同投标，需明确自身权益份额的情形，你可以参考一下上市公司的有关案例。

提问人：常立波 时间：2018-02-24 20:27:30
陈老师您好： （ 1 ）在 2016 年度审计中，已按存货模式进行处理。即相应地就只确认B公司 51 ％出售部分的收入和成本，剩余的 49 ％权益按实际成本转为其他非流动资产。
（ 2 ）而A公司处置B公司51%股权后保留的权益截止 2017 年 12 月 31 日尚未成功出售，而B公司在 2017 年度产生了 3000 万左右净利。
请问： （ 1 ）假设将A公司持有B公司49%权益作为单一资产实体中的 49 ％权益的话， 2017 年期间该资产（实际已构成业务）产生的收益如何处理？ （ 2 ）假设将A公司持有B公司49%的权益作为一个联营企业股权（享有股东权利，包括但不限于投票权、利润分配权）。是否可以？
请教陈老师，如何处理？ 谢谢您了。

回答人：chenyiwei
虽然处置时的处理不同，处置后对仍保留的49%项目公司权益都可以继续按成本法核算，原理一致。

提问人：常立波 时间：2018-02-25 19:36:47
首先，谢谢陈老师，我还是不特别清楚， 甲公司持有A公司100%股权，A公司持有B公司49%的剩余权益； 如果处置后对仍保留的49%项目公司权益都可以继续按成本法核算，原理一致。 那么对于B公司 2017 年产生的 3000 万收益。 在A公司的单体报表层面是否要做出相应的处理吗？如果需要的化该如何反映？ 在甲公司合并报表的层面，又该如何反映该收益呢？ 谢谢陈老师！！

回答人：chenyiwei
抱歉写错了，应该是权益法。A的个别报表层面不需按公允价值重新计量，但应视同从最初取得该投资起就对49%股权采用权益法核算并追溯调整。合并报表层面将49%股权的公允价值重新计量损益作为子公司处置损益的一部分。

提问人：春暖花开 2011 时间：2018-02-25 21:38:37
陈版您好： 您点评中“虽然处置时的处理不同，处置后对仍保留的49%项目公司权益都可以继续按成本法核算，原理一致。”
（ 1 ）是否可理解为对仍保留的49%项目公司权益仍按历史成本原则计入“其他非流动资产”科目核算，不确认项目公司运营产生的损益？ （ 2 ）如项目公司就当年度产生的利润进行利润分配，母公司对于收到的利润分配款又如何进行账务处理？ 谢谢!

回答人：chenyiwei
抱歉写错了，对剩余股权应采用权益法核算。

提问人：春暖花开 2011 时间：2018-02-26 17:36:47
陈版您好： 我还是有些不太理解，还得向您请教。 （ 1 ）被审计单位持有的该剩余49%股权，截至 2017 年 12 月 31 日尚未出售，其目前仍在积极寻找购买方，即被审计单位持有该股权的目的未发生变化（ 其主业之一即为建造风电场并出售，目前仍在采用类似的模式建造新电厂并拟用于出售）。在被审计单位持有目的不变的前提下，仅因该风电场正式投入运营，即在合并报表层次变更会计处理方式，是否妥当？ （ 2 ）感觉您回复中，将持有的该剩余49%股权由“存货模式”又变更为“股权模式（成本法变权益法）”，理论基础是什么？ 麻烦陈版百忙之中再帮我分析一下，谢谢您了！

回答人：chenyiwei
抱歉，前面答复有问题，剩余的49%股权还是按存货模式处理，分回收益时才确认损益。请以此次重新考虑的结果为准。

提问人：春暖花开 2011 时间：2018-02-26 22:11:45
非常感谢陈版的热心回复，这些年一直通过各种方式跟着您学习，收获真的非常大，再次向您表示感谢！ 您上面点评中，“剩余的49%股权还是按存货模式处理，分回收益时才确认损益”，合并报表层次分回的收益计入哪个科目？在合并报表层次如何解释该收益？ 是否可以考虑将收回的利润分配款在合并报表层次冲减“其他非流动资产”，待该剩余的49%股权转让时确认存货销售利润？

回答人：chenyiwei
这是资产运营收益，不建议冲减成本，可以考虑作为投资收益或其他业务收入处理。

提问人：呼叫帮助 时间：2018-07-27 14:45:21
母公司竞拍到一块土地，成立项目公司进行开发的流程是怎么样的。问题如下： （ 1 ）正常情况下，土地出让金应该由谁支付？支付土地出让金的财政票据开给母公司还是子公司？ （ 2 ）如果母公司支付了土地出让金，母公司如何进行账务处理呢？作为“其他应收款”、“无形资产”、“长期股权投资”？同时，母公司成立项目公司时的注册资本金怎么处理？直接以土地出资，还是另外要拿出一笔资金出资？ （ 3 ）土地合同的印花税怎么处理？由母公司缴纳还是子公司？ （ 4 ）印花税应该怎么处理？母公司缴纳还是子公司缴纳？
还是母子公司都要缴纳？ （ 5 ）实务过程中是按照如下流程操作的吗？ 母公司拍到土地-母公司签订土地出让合同-母公司交纳土地出让金（取得财政票据）-项目公司成立（注册资本如何解决？）-签订三方（母公司、项目公司、国土局）土地使用权变更合同（换开财政票据）-子公司缴纳印花税、契税？ chenyuncyps 回复 个人观点： 1 、出让金最好由项目公司支付，票也开给项目公司； 2 、母公司支付出让金时，挂往来；成立项目公司时以货币资金成立，处理为长期股权投资； 3 、出让合同的印花税由项目公司缴； 4 、印花税处理有争议，可作管理费用，也可作开发成本； 5 、流程应根据需要和实际情况设置。 陈版，我理解印花税处理没有争议吧，应当作管理费用处理吧，不可作开发成本？

回答人：chenyiwei
考虑印花税是与取得土地直接相关的增量成本，计入开发成本也可以。当然因为金额较小，实务中一般简化处理，直接费用化。